最高法院刑事判決　　　　　　　　　　　　　　　九十三年度台上字第三七五二號
　　上　訴　人　甲○○
右上訴人因違反廢棄物清理法案件，不服台灣高等法院台南分院中華民國九十年十一
月十三日第二審判決（九十年度上訴字第一三六０號，起訴案號：台灣台南地方法院
檢察署九十年度營偵字第一二一五號），提起上訴，本院判決如左：
　　主　文
原判決撤銷，發回台灣高等法院台南分院。
　　理　由
本件原判決認定上訴人甲○○未依廢棄物清理法第二十條規定領有廢棄物處理許可證
或核備文件，竟自民國九十年初起，以每月每戶新台幣（下同）二千元之代價，接受
台南縣鹽水鎮五戶養豬場之委託，連續多次代為處理廢棄病死豬，將之支解販售予養
殖業者，迄同年七月初起復連續三次將病死豬之豬頭、排骨、內臟等廢棄物，載運至
同縣學甲寮浮水橋處傾倒入急水溪，污染水源，嗣於同年月二十一日下午八時許，又
載運病死豬之豬頭、排骨、內臟等廢棄物，至該處欲傾倒入急水溪時，經民眾發現報
警查獲，並扣得病死豬之豬頭、排骨、內臟等廢棄物共一百七十七公斤等情。因而撤
銷第一審所為科刑之判決，經變更起訴法條後，改判論處上訴人連續未依規定領有廢
棄物處理許可證或核備文件，從事廢棄物之處理罪刑。固非無見。
惟查：(一)、本件檢察官起訴書認上訴人係未依規定領有廢棄物清除處理許可證，竟基
於「常業」犯意，代養豬戶處理廢棄之病死豬，從中牟利等情，而依修正前廢棄物清
理法第二十二條第三項之常業罪嫌提起公訴。原審變更該起訴法條，僅論以同條第二
項第四款之罪，然於判決理由內就上訴人以每月二千元之代價為養豬戶處理廢棄之病
死豬，所為何以不成立上開條項之常業犯罪責，則未敘明其理由，尚嫌理由不備。(二)
、原判決事實認上訴人係未依廢棄物清理法第二十條規定領有廢棄物處理許可證或核
備文件，而擅自受養豬戶之託代為處理廢棄之病死豬等情。然上訴人於偵查中已供稱
伊原係將病死豬運到全利農工企業有限公司（下稱全利公司）處理，其於第一審審理
時亦稱伊係代一位化製場的陳先生收（指病死豬），迨原審其選任辯護人且具狀辯稱
上訴人係受有廢棄物清除處理許可證之全利公司員工陳裕文之託，而幫忙載運廢棄之
病死豬，自無須再領有廢棄物處理許可證，亦無本件犯行可言等語（見偵卷第六頁、
一審卷第九頁、原審卷第二十六頁）。倘若上訴人係受全利公司委託代為載運廢棄病
死豬，而該公司確領有清除處理廢棄物許可證時，能否猶認上訴人應成立上開罪名，
似非無疑。實情如何？事關上訴人本件犯罪成否之判斷，上訴人之原審選任辯護人亦
聲請傳訊該證人陳裕文，客觀上即非無必要。原審泛謂無為該調查之必要，而未予傳
訊，其證據調查職責仍嫌未盡。(三)、廢棄物清理法已於原審判決前之九十年十月二十
四日經修正公布，並將該修正前第二十二條第二項各款罪刑之規定，改列於修正後第
四十六條第一項。原判決未就修正前後規定之比較適用為必要之說明，乃逕依修正前
之舊法論擬，尚嫌理由不備。以上，或係上訴意旨所指摘，或為本院得依職權調查之
事項，應認原判決有撤銷發回更審之原因。
據上論結，應依刑事訴訟法第三百九十七條、第四百零一條，判決如主文。
中　　　華　　　民　　　國　　九十三　　年　　　七　　　月　　二十二　　日
                              最高法院刑事第十一庭
                                  審判長法官  張　淳　淙
                                        法官  謝　俊　雄
                                        法官  蘇　振　堂
                                        法官  張　春　福
                                        法官  呂　丹　玉
      右正本證明與原本無異
                                              書  記  官
中　　　華　　　民　　　國　　九十三　　年　　　七　　　月　　二十八　　日
                                                                        Ｂ
